【裁判字號】    98,交聲更,129
【裁判日期】    981230
【裁判案由】    違反道路交通管理處罰條例聲明異議
【裁判全文】
臺灣臺北地方法院交通事件裁定       98年度交聲更字第129號
原處分機關  交通部公路總局臺北區監理所板橋監理站
異  議  人
即受處分人  乙○○
上列異議人即受處分人因違反道路交通管理處罰條例案件，對於
交通部公路總局臺北區監理所板橋監理站中華民國九十八年七月
二十七日所為之處分（板監裁字第裁四一─Ｃ00000000
號），聲明異議，經本院於九十八年九月十七日以九十八年度交
聲字第三二五八號裁定駁回異議人之聲明異議後，異議人不服提
起抗告，經臺灣高等法院於九十八年十月十六日以九十八年度交
抗字第二三八三號裁定發回本院更為裁定，本院裁定如下：
    主    文
異議駁回。
    理    由
一、按道路交通管理處罰條例所規範之車輛，係指在道路上以原
    動機行駛之汽車（包括機器腳踏車）或以人力、獸力行駛之
    車輛，而道路交通安全規則所規範之「汽車」，係指在道路
    上不依軌道或電力架線而以原動機行駛之車輛（包含機器腳
    踏車），道路交通管理處罰條例第三條第八款、道路交通安
    全規則第二條第一項第一款分別有明文規定。次按汽車駕駛
    人飲用酒類或其他類似物後其吐氣所含酒精濃度超過每公升
    零點二五毫克或血液中酒精濃度超過百分之零點零五以上者
    ，不得駕車，道路交通安全規則第一百十四條第二款定有明
    文；又汽車駕駛人，駕駛汽車經測試檢定有酒精濃渡超過規
    定標準者，處新臺幣（下同）一萬五千元以上六萬元以下罰
    鍰，並當場移置保管該汽車及吊扣其駕駛執照一年，並應接
    受道路交通安全講習，道路交通管理處罰條例第二十四條第
    一項第二款、第三十五條第一項第一款亦有明文規定。而汽
    車駕駛人飲用酒類或其他類似物後其吐氣所含酒精濃度超過
    每公升零點四亳克以上未滿零點五五毫克或血液中酒精濃度
    超過百分之零點零八以上未滿零點一一者，依違反道路交通
    管理事件統一裁罰基準及處理細則第四十四條第一項暨違反
    道路交通管理事件統一裁罰基準表（下稱基準表）之規定，
    尚須依行為人所駕駛車輛之種類及有無在應到案日期前到案
    等二項因素決定應對行為人所處罰鍰之數額。是行為人如係
    騎乘重型機車即機器腳踏車，經測試檢定其吐氣所含酒精濃
    度超過每公升零點四亳克以上未滿零點五五毫克而為警舉發
    ，且於舉發違反道路交通管理事件通知單上所載之應到案日
    期內繳納或到案聽候裁決，經主管機關調查後仍認定其有上
    開違規行為而逕行裁決者，依違反道路交通管理事件統一裁
    罰基準及處理細則第四十四條第一項及違反道路交通管理事
    件統一裁罰基準表之規定，應對該行為人處以三萬元之罰鍰
    ，當場移置保管該汽車及吊扣其駕駛執照十二個月，並應接
    受道路交通安全講習。
二、本件異議人即受處分人乙○○於民國九十八年七月十三日下
    午某時許，飲酒後仍騎乘車牌號碼ＡＵＧ—二一九號重型機
    車上路，於同日晚上十時二十分許，因行經臺北縣永和市○
    ○路與信義路交岔路口處時，因突然於路邊停車，為適在該
    路段執行酒駕攔檢勤務之臺北縣政府警察局永和分局交通分
    隊警員甲○○發覺有異而上前盤查，並當場測得受處分人呼
    氣所含酒精濃度為每公升零點四三毫克，超過每公升零點四
    毫克而未滿零點五五毫克，認受處分人有違反道路交通管理
    處罰條例第三十五條第一項第一款之行為，當場指定應到案
    日期為九十八年七月二十八日而掣單舉發，並交由受處分人
    簽收。嗣受處分人於舉發通知單應到案日期前即九十八年七
    月二十七日到案並繳納罰鍰，原處分機關並於受處分人到案
    同日即依道路交通管理處罰條例第三十五條第一項第一款、
    第六十七條、違反道路交通管理事件統一裁罰基準及處理細
    則第四十四條第一項暨違反道路交通管理事件統一裁罰基準
    表之規定，裁處受處分人罰鍰三萬元，並吊扣其駕駛執照十
    二個月及施以道路交通安全講習。又前開裁決書於當場送達
    於受處分人後，受處分人隨即表示不服，其固向原處分機關
    以提出「陳述書」方式表示不服，惟參酌原處分機關對違反
    道路交通管理事件不服裁決聲明異議案件移送書意見欄二之
    記載及提出陳述書之時間與內容觀之，受處分人係於收受前
    開裁決書後，始向原處分機關提出陳述書表示不服，其書狀
    名稱雖未載明「聲明異議」，仍應認受處分人之真意係針對
    原處分機關所為前開裁決書而為不服之意思表示，故受處分
    人提起本件異議尚未逾越法定不變期間，合先敘明。
三、訊據受處分人固坦承於九十八年七月十三日下午二時許，在
    臺北市○○路工地，飲用兩瓶罐裝啤酒之行為，於同日晚上
    於同日晚上十時二十分許，在臺北縣永和市○○路與信義路
    交岔路口處，為警當場測得受處分人呼氣所含酒精濃度為每
    公升零點四三毫克等事實，惟否認有酒後駕駛前開車輛之交
    通違規行為，辯稱：因伊將機車停在路邊，坐在機車上，鑰
    匙也在機車上，員警過來向伊要證件，但是員警一來就把鑰
    匙抽走，伊沒有酒後駕車等語。
四、經查：
（一）本件受處分人於前揭時間、地點，酒後騎乘上開機車，經
      呼氣測其酒精濃度測定值為每公升零點四三毫克而為警舉
      發等事實，業據證人即本案掣單舉發受處分人有交通違規
      情事之臺北縣政府警察局永和分局警員甲○○於本院九十
      八年十一月二十五日調查期日中到庭結證稱：伊當時在文
      化路與信義路口前方約二十公尺路檢點，執行酒後駕車查
      緝工作，看見乙○○騎乘機車沿文化路往保安路行駛至文
      化路與信義路口處時，靠右邊路邊停車，停在文化路上中
      間靠右邊，因為伊當時人在信義路上，等到信義路變綠燈
      後，才騎到受處分人旁邊，問受處分人因何事停在路旁，
      受處分人好像說要找朋友，因為伊有聞到酒味，問受處分
      人有無喝酒，他說他沒有喝，伊就請受處分人到前方攔檢
      點作酒測；伊當天看到乙○○沿文化路行駛至文化路與信
      義路口靠右停駛後，視線沒有離開過乙○○，乙○○本人
      亦未離開該機車等語明確，並有舉發違反道路交通管理事
      件通知單影本、呼氣酒精濃度測定單影本各一紙及本院依
      職權勘驗證人甲○○舉發本件受處分人違規事件時之錄影
      光碟勘驗筆錄一份附卷足憑，是受處分人確實有於飲酒後
      仍駕車之交通違規行為，應堪認定。
（二）受處分人雖於本院前開調查期日中辯稱：伊當日係將機車
      停在文化路與信義路口，再走至小吃店喝酒，飲酒後又走
      回文化路與信義路口停車處等朋友，且當時伊知悉其所停
      放之處係劃設為紅線禁止停車處所，伊於該處停車係違規
      的云云，惟核與證人甲○○前開證述不合；又觀之受處分
      人於本院前開調查期日中當庭繪製之小吃店及其被查獲地
      點之相對位置圖、證人甲○○庭呈其舉發本件違規事件時
      之地點、受處分人當時駕車行向附近路段全景照片所示，
      參酌證人甲○○於前開照片上註明表示本件受處分人停車
      地點，與距離文化路及信義路口最近之小吃店尚有九十九
      公尺一情，以受處分人當時係騎乘機車，與一般駕駛汽車
      相比較，機車係屬於較容易隨處停放之車輛，則在非停車
      不易之情形下，何以受處分人會將其機車停放在距離小吃
      店將近一百公尺外之禁止臨時停車處，再步行至小吃店，
      實令人匪夷所思。況且，由前開照片所示，距離文化路及
      信義路口最近之小吃店前之路邊雖亦係劃設紅線禁止臨時
      停車路段，然受處分人不論將機車停放在本件被查獲地點
      或距離文化路及信義路口最近之小吃店前，均將造成同樣
      之違規，則受處分人為何捨若有警察取締違規時可迅速移
      車以避免遭舉發違規之小吃店門口不停，而選擇將其機車
      停放在將近一百公尺外，顯與一般常情不合，次受處分人
      前開所辯，實難採信。
（三）綜上，本件事證明確，受處分人飲酒後仍騎乘機車之違規
      行為，堪予認定。
五、綜上所述，受處分人確有於前揭時間、地點，飲酒後騎乘機
    車之違規行為，而受處分人於舉發違反道路交通管理事件通
    知單上所載之應到案日期內到案聽候裁決並繳納罰鍰，則原
    處分機關依前揭道路交通管理處罰條例第三十五條第一項一
    款及第二十四條第一項第二款（漏載），違反道路交通管理
    事件統一裁罰基準及處理細則第四十三條、第四十四條及違
    反道路交通管理事件統一裁罰基準表之規定，裁處受處分人
    三萬元之罰鍰並吊扣其駕駛執照十二個月及施以道路交通安
    全講習，經核並無違誤。本件受處分人猶執前詞，指摘原處
    分不當，自無理由，應予駁回。
據上論斷，應依道路交通案件處理辦法第十九條，裁定如主文。
中    華    民    國    98    年    12    月    30    日
                  臺灣臺北地方法院交通法庭
                      法      官    雷淑雯
以上正本證明與原本無異。
如不服本裁定，應於裁定送達後五日內向本院提出抗告狀。
                      書  記  官    胡詩唯
中    華    民    國    98    年    12    月    30    日

司法院資訊處製作；財團法人民間司法改革基金會備份。
